【裁判字號】    89,交聲,14
【裁判日期】    890831
【裁判案由】    違反道路交通管理處罰條例
【裁判全文】
臺灣宜蘭地方法院交通件裁定                        八十九年度交聲字第一四號
    移 送機 關  交通部公路局台北區監理所宜蘭監理站
    受處分人即
    異  議  人  甲○○
右列受處分人因違反道路交通管理處罰條例案件，對於台灣省政府交通處公路局宜蘭
監理站八十九年六月十日所為之處分（案號：宜監稽違駕字第四三─0000000
0號），聲明異議，本院裁定如左：
    主  文
原處分撤銷。
甲○○不罰。
    理  由
一、原處分機關以受處分人甲○○於八十七年五月十四日十一時十一分許，駕駛車牌
    號碼Ｌ二─五三六七號自用小客車，行經台二號省公路一一九公里處超速行駛，
    經通知而不到案，因依道路交通管理處罰條例第四十條第一項之規定，裁處最高
    額罰鍰銀元八百元即新台幣二千四百元。
二、按違反道路交通管理事件統一裁罰標準及處理細則第二十三條第一項第五款及第
    二項規定，汽車違反道路交通管理事件有下列情形之一，當場不能或不宜攔截製
    單舉發者，得逕行舉發之：五、以科學儀器取得違規證據資料，足資認定其違規
    事實者。前項逕行舉發，應記明車輛牌照號碼、車型等可資辦明之資料，查明汽
    車所有人姓名或名稱、住址，並以該汽車所有人為被通知人製單舉發之；又第十
    一條第一項第二款規定，對於違反本條例之行為，應按其違反條款規定之受處罰
    對象，填製舉發違反道路交通管理事件通知單（以下簡稱通知單），並於被通知
    人欄予以勾記，其通知聯依下列規定辦理：二、逕行舉發者，應按已查明之資料
    填註車牌號碼、車輛種類、車主姓名或名稱及地址，並於通知單上方空白處加註
    逕行舉發之文字後，由舉發機關送達被通知人；第四十條規定，違反本條例行為
    之處罰，處罰機關於裁決前，應給予違規行為人陳述之機會；違規行為人陳述時
    ，得交付違反道路交通管理事件陳述單，請其自行填明或由處罰機關指定人員代
    為填寫，並由陳述人簽章後處理之。第四十四條規定，違反道路交通管理事件行
    為人，未依規定自動繳納罰鍰，或未依規定到案聽候裁決，處罰機關應於一個月
    內依標準表逕行裁決之。關於送達部分，前揭細則第五條規定，處理違反道路交
    通管理事件，有關文書送達之程序，準用刑事訴訟法送達之規定。又刑事訴訟法
    第六十二條規定，送達文書，除本章有特別規定外，準用民事訴訟法之規定。再
    依民事訴訟法第一百三十六條規定：送達於應受送達人之住居所、事務所或營業
    所行之。但在他處會晤應受送達人時，得於會晤處所行之。對於法定代理人之送
    達，亦得於當事人本人之事務所或營業所行之。第一百三十七條規定第一項：送
    達於住居所、事務所或營業所不獲會晤應受送達人者，得將文書付與有辨別事理
    能力之同居人或受僱人。第一百三十八條規定，送達不能依前二條規定為之者，
    得將文書寄存送達地之自治或警察機關，並作送達通知書，黏貼於應受送達人住
    居所、事務所或營業所門首，以為送達。
三、本件受處分人甲○○固不否認有移送機關所指違規之事實，惟辯稱：並未收受台
    灣省省政警政廳公路警察大隊舉發違反道路交通管理事件通知單等語。經查：前
    揭通知單曾付郵寄送於受處分人宜蘭縣頭城鎮○○路六九號住所，惟受處分人並
    未收受，經郵局招領逾期後退回原件，有中華民國郵政大宗掛號函件收據、招領
    通知及退回之戳記可資為憑。是該通知單並未送達於受處分人之事實，堪以認定
    。從而通知單之內容所為舉發之意思表示，受處分人即無由知悉，是更無從依前
    開規定到案陳述意見或自動逕行繳納罰鍰，從而原處分機關逕行裁決，自有未洽
    。原處分機關雖謂受處分人變更住址而不報請變更，違反道路交通管理處罰條例
    第一十六第一項第一款或第二十五條第一項第一款之規定，認影響舉發單位之寄
    送時效之事由應歸責於受處分人云云，惟原處分機關依址通知受處分人時，受處
    分人對於前揭通知單雖不能親自收受送達，然原處分機關非不得依前揭民事訴訟
    法之規定為補充送達或將通知送寄存於送達地之警察機關，完成送達之程序，俾
    使受處分人有機會知悉該通知書之內容。乃渠並不為之，任令該通知書經招領後
    退回原件，即難謂完成送達。至受處分人苟確有變更地址，乃得否依規定另行處
    罰之問題，非謂得據此認定原處分機關僅須付郵寄送即為合法送達。
四、次按道路交通管理處罰條例第九十條第一項規定，違反本條例之行為，自行為成
    立之日起；行為有連續或繼續之狀態者，自行為終了之日起，逾三個月不得舉發
    。但汽車肇事致人受傷或死亡案件，因肇事責任不明，已送鑑定者，其期間自鑑
    定終結之日起算。又道路交通管理事件統一裁罰標準及處理細則第十一條第一項
    第二款規定，對於違反本條例之行為，應按其違反條款規定之受處罰對象，填製
    舉發違反道路交通管理事件通知單，並於被通知人欄予以勾記，其通知聯依下列
    規定辦理：二、逕行舉發者，應按已查明之資料填註車牌號碼、車輛種類、車主
    姓名或名稱及地址，並於通知單上方空白處加註逕行舉發之文字後，由舉發機關
    送達被通知人。是舉發手續是否完成，仍應以舉發之意思表示送達於受處分人為
    要件。本件既未經合法送達，自難謂完成舉發之程序。從而受處分人於八十七年
    五月十四日違規，其後並未受舉發通知，迄八十九年六月間始收受裁決書而知前
    情，而其違反道路交通管理處罰條例之行為，至自行為成立之日顯已逾三個月，
    依法不得舉發。原處分未予詳查，遽予裁罰，尚有未洽，本件異議為有理由，原
    處分應予撤銷，另諭知異議人不罰。
三、據上論結，應依道路交通案件處理辦法第二十條，裁定如主文。
中      華      民      國      八十九      年    八    月    三十一    日
                                      臺灣宜蘭地方法院交通法庭
                                              法  官  謝  佩  玲
右正本證明與原本無異
如不服本裁定應於送達後五日內向本院提出抗告狀（應附繕本）
                                              書記官  莊淑  茹
中      華      民      國      八十九      年      九    月     六     日


司法院資訊處製作；財團法人民間司法改革基金會備份。
